臺灣高等法院臺南分院刑事判決
110年度交上易字第458號
上  訴  人  
即  被  告  蔡佳玲



上列上訴人因過失傷害案件，不服臺灣臺南地方法院110年度交
易字第332號，中華民國110年5月28日第一審判決（起訴案號：
臺灣臺南地方檢察署110年度偵字第6789號），提起上訴，本院
判決如下：
    主  文
上訴駁回。
    理  由
一、按刑事訴訟法第350條、第361條、第362條、第367條規定，
    不服地方法院之第一審判決而上訴者，須提出上訴書狀，並
    應敘明具體理由，為上訴必備之程式；倘已提出上訴理由，
    但所提非屬具體理由者，則由第二審法院以上訴不合法律上
    之程式，判決駁回。而所謂具體理由，固不以其書狀應引用
    卷內訴訟資料，具體指摘原審判決不當或違法之事實，亦不
    以新事實或新證據為上訴理由時，應具體記載足以影響判決
    結果之情形為必要。但上訴之目的，既在請求第二審法院撤
    銷或變更第一審之判決，所稱「具體」，當係抽象、空泛之
    反面，若僅泛言原判決認事用法不當、採證違法或判決不公
    、量刑過重等空詞，而無實際論述內容，或所舉之事由不足
    為其上訴理由之所憑，均難認具體。是以上訴人之上訴書狀
    ，雖有敘述上訴理由，惟未具體敘述第一審判決有何上述違
    法、不當情形，其所為上訴，即不符合上訴之法定要件。
二、原判決認被告蔡佳玲於民國109年7月10日21時52分許，在無
    考取普通小型車駕駛執照之情形下，駕駛車牌號碼000-0000
    號自用小客車沿臺南市仁德區中正路三段由北往南方向行駛
    ，行至該路與同區正義路而設有行車管制號誌正常運作之交
    岔路口時，應注意駕駛汽車應遵守行車管制號誌，遇圓形紅
    燈表示禁止通行，不得超越停止線或進入路口，且依當時天
    候晴、夜間有照明、柏油路面乾燥、無缺陷、無障礙物及視
    距良好等情狀，客觀上並無不能注意之情形，竟疏於注意中
    正路三段由北向南進入該交岔路口之行車管制號誌已轉為紅
    燈，未停車而貿然闖越紅燈進入該交岔路口，適有告訴人陳
    盟昌騎乘車牌號碼000-000號重型機車沿行車管制號誌係為
    綠燈之正義路由東向西方向進入該交岔路口欲行左轉，二車
    閃避不及發生碰撞，致告訴人人車倒地而受有第九至十胸椎
    狹窄併胸椎脊髓損傷、顱內蜘蛛網膜下出血等傷害之事實，
    係依憑被告之自白，告訴人之指訴，並有原判決附表所示之
    非供述證據足資佐證，被告犯行堪以認定；並敘明被告無照
    駕車肇事致告訴人受傷，依道路交通管理處罰條例第86條第
    1項規定加重其刑後，論以刑法第284條之汽車駕駛人無照駕
    駛因而致過失傷害罪，再依刑法第62條前段自首規定減輕其
    刑；且被告有刑之加重、減輕事由，應先加重後減輕之。審
    酌被告駕車行駛於道路時，本應注意道路交通安全規則之相
    關規定，以維護行車安全，竟仍疏於注意，肇生本件車禍並
    致告訴人受傷，使告訴人承受身體及心理上之苦痛，然念及
    被告犯後尚知坦承犯行，犯後態度並非惡劣，復考量告訴人
    所受第九至十胸椎狹窄併胸椎脊髓損傷、顱內蜘蛛網膜下出
    血之傷勢，非屬輕微之擦挫傷，且被告未對告訴人賠償而實
    質撫慰告訴人之傷痛，兼衡被告自述其係大專畢業、無業須
    扶養爺爺之智識程度及家庭經濟狀況等一切情狀，量處有期
    徒刑5月，並諭知如易科罰金，以新台幣1千元折算1日。經
    核原判決認事用法並無違誤。
三、被告上訴意旨略以：被告患有重大疾病乙狀結腸癌二期，近
    期又須照顧疾病纏身之父親，無法上班賺錢。告訴人已自保
    險公司求償逾150萬元。而其因沒錢賠償告訴人，還須賠償
    保險公司，無力繳交本案易科罰金之款項，若須入監服刑，
    其父親將無人照顧，為此上訴，請求為緩刑之宣告云云。
四、經查：
　㈠按刑事審判旨在實現刑罰權之分配正義，故法院對有罪被告
    之科刑，應符合罪刑相當之原則，使輕重得宜，罰當其罪，
    以契合社會之法律感情，此所以刑法第57條明定科刑時應審
    酌一切情狀，尤應注意該條所列10款事項以為科刑輕重之標
    準，俾使法院就個案之量刑，能斟酌至當。而量刑輕重，係
    屬事實審法院得依職權自由裁量之事項，苟已斟酌刑法第57
    條各款所列情狀而未逾越法定刑度，不得遽指為違法。至緩
    刑之宣告，除應具備同法第74條所定條件外，並須有可認為
    以暫不執行刑罰為適當之情形，始得為之，亦屬法院裁判時
    得依職權自由裁量之事項，當事人不得以原審未諭知緩刑指
    為違背法令(最高法院72年度台上字第6696號判決意旨參照
    ）。
  ㈡原判決就被告之犯罪情節及科刑部分之量刑基礎，已於理由
    欄內具體說明，業如前述，顯已斟酌刑法第57條各款事由，
    基於刑罰目的性之考量、刑事政策之取向以及行為人刑罰感
    應力之衡量等因素而為刑之量定，係以行為人責任為基礎，
    並未逾越法定刑度，亦無違背公平正義之精神，客觀上不生
    量刑畸重畸輕之裁量權濫用；本院審核前開各量刑事由，認
    為原審對被告量處之刑，洵屬妥適，並無顯然失出或有失衡
    平之情事。另是否宣告緩刑，既屬事實審法院之裁量權，原
    審未為緩刑之諭知，依上開說明，難認有違法或不當。是上
    訴意旨請求為緩刑之宣告，純屬其個人主觀上對法院量刑之
    期盼，難認已提出具體理由。
五、綜上所述，被告於上訴狀內雖已敘述上訴理由，惟係針對原
    判決得自由裁量以求個案妥當性之量刑事項再為爭執，並非
    依據卷內既有訴訟資料或提出新事證，指摘或表明原判決有
    何採證、認事、用法或量刑等足以影響判決本旨之不當或違
    法，要難謂其上訴書狀已經敘述具體理由。揆諸上開說明，
    本件上訴顯無具體理由而不合法定程式，應予駁回，並不經
    言詞辯論為之。
據上論結，應依刑事訴訟法第367條前段、第372條，判決如主文
。
中　　華　　民　　國　　110 　年　　8 　　月　　27　　日
                  刑事第二庭    審判長法  官  陳珍如
                                      法  官  陳弘能
                                      法  官  黃裕堯
以上正本證明與原本無異。
不得上訴。
　　　　　　　　　　　　　　　　　　　書記官  黃雅雲
中　　華　　民　　國　　110 　年　　8 　　月　　27　　日